# BOT项目公司核算分录问题

提问人：89031112 时间：2022-06-14 10:10:00
各位老师您好：
目前B公司投资设立项目公司，负责建设招商引资单位的厂房建设工作，想问一下B公司投资设立的项目公司应该如何会计核算，具体情况如下：
区管委会与A公司签订招商引资协议，项目占地约 248 亩，总投资约 50 亿元以上，其中土地使用权及地上厂房、配套修建投资约 6 亿元。B公司为当地国有平台公司，管委会指定B公司参与落地项目建设，由A公司与B公司合资新设运营公司具体经营运行（注：运营公司B公司参股20%，按固定收益率分红， 5 年合作期满后退出），按双方商定的期限、方式和收益退出投资。
2022 年 1 月，A公司与B公司签订《项目合作协议》，由B公司新设项目公司（注：B公司100%持股，注册资本 6 亿元，由B公司委派或推荐董事和高管）作为项目厂房建设实施主体，项目投资额 6 亿元以内由项目公司承担，超过部分由A公司自行解决。项目公司通过合规方式取得A公司指定的国有土地使用权，并严格按照A公司要求修建项目厂房及配套整体，双方暂定于 2023 年 6 月30 日完成一期厂房建设，通过有偿租赁的方式交付运营公司使用。租赁期限为 10 年，租金一年一付，先付费后使用，年租金标准为项目公司投资额的6.5%，租赁期限内项目公司不享有任意解约权。租赁物竣工验收合格，交付运营公司后，租赁物的运营管理由运营公司负责并承担费用。因修建期较长且无法实现收益，运营公司按项目公司实际已支出的投资额6.5%/年予以补贴，取得竣工验收报告时支付。
建设期间分工情况如下：
B公司负责新设项目公司、并主导项目公司取得指定的土地使用权及报规报建工作，主导项目公司按A公司明确要求具体组织实施项目的建设工作，并对选材、工程质量及进度管控负责。
A公司负责按约定支付项目公司租金、负责明确用地及建设规划、明确厂房配套的设计及建设要求、聘请设计方提供设计方案、聘请监理、地勘、预算编制、结算审核、参与竣工验收工作。
项目招标文件双方共同制定，建设各类工程款项支付由B公司与运营公司共同签认。
项目公司设立至收购期间，公司资金只能用于投资额约定内容相关支出，且发生支付之前需经运营公司数目同意。
双方约定运营公司在一期厂房取得竣工报告起第五年第一季度内运营公司一次性100%受让项目公司股权。股权按评估价值挂牌处置，评估价低于实缴注册资本金时上浮至实缴注册资本金进行公开挂牌，高于实缴注册资本金时，由A公司协调运营公司向区管委会以产业基金形式申请补贴。
违约责任：双方任意一方违约拒绝执行合同，承担对方全部损失及损失金额的20%赔偿。
目前有分歧的两种意见：一是按金融工具核算，理由为设立项目公司的目的是建设、运营和到期转让，投资持有期间的收益是固定的，只有在处置时才可能获得高于投资额的回报，B公司虽然100%持股并派遣所有管理层，但项目公司的支出需经双方审核，除项目建设外不能用于其他支出，项目公司的主要业务活动包括厂房的选址、设计方案、预算、结算都是A公司具体负责，项目公司只是具体执行。B公司不能完全控制项目公司，无法运用权力影响可变回报金额。
二是B公司以成本法核算的长期股权投资，理由是从风险角度分析，该项目除了经营风险还存在违约风险，运营公司可能违约不收购股权。 5 年后出手股权价格是不定的，该投资不是固定收益。

回答人：chenyiwei
应采用方法一（按金融工具核算）。而且这是一项偏债权性质的投资。
方法二的问题是：虽然“从风险角度分析，该项目除了经营风险还存在违约风险”，但恰恰“违约风险”是债权投资的固有风险特征，并不表明B公司因此享有或承担C公司股权上的剩余风险和报酬，B持有C的股权（以及以C的名义持有相关土地和厂房）是作为A及其项目公司到期收购C公司股权的担保。承担违约风险不影响该项投资本质上属于债权的判断。